臺灣桃園地方法院民事簡易判決
111年度桃簡字第326號
原      告  林士民  
訴訟代理人  徐惠珠  
被      告  徐國偵  
上列當事人間請求遷讓房屋等事件，本院於民國111年3月31日言
詞辯論終結，判決如下：
    主    文
一、被告應將門牌號碼桃園市○○區○○路○○號一、二樓之房屋全部
    騰空遷讓返還原告。
二、被告應給付原告新臺幣62,393元，及自民國一一一年三月十
    五日起至清償日止，按週年利率百分之五計算之利息。
三、被告應自民國一一一年三月二十六日起至返還本判決主文第
    一項所示房屋之日止，按月給付原告新臺幣20,000元。
四、原告其餘之訴駁回。 
五、訴訟費用由被告負擔。
六、本判決第一項、第二項得假執行。
七、本判決第三項到期部分得假執行。
八、原告其餘假執行之聲請駁回。
    事實及理由
壹、程序方面：
一、按簡易訴訟之訴狀送達後，原告不得將原訴變更或追加他訴
    ，但擴張或減縮應受判決事項之聲明者，不在此限，民事訴
    訟法第436 條第2 項適用第255 條第1 項但書第3 款定有明
    文。經查，原告起訴請求：「㈠被告應將門牌號碼桃園市○○
    區○○路00號1、2樓之房屋（下稱系爭房屋），全部騰空遷讓
    返還原告。㈡被告應給付原告新臺幣（下同）102,393元，及
    自起訴狀繕本送達翌日起至清償日止，按週年利率5％計算之
    利息。㈢被告應自本件租約終止之翌日起至騰空遷讓返還系
    爭房屋之日止，按月給付原告20,000元。㈣被告應將全時科
    技有限公司之登記地址遷出。㈤願供擔保，請准宣告假執行
    」（見本院卷第4頁），後於民國111年3月31日言詞辯論期
    日變更上開訴之聲明㈡為：「被告應給付原告62,393元，及
    自起訴狀繕本送達翌日起至清償日止，按週年利率5％計算之
    利息」（見本院卷第37頁），核原告就聲明㈡部分，為減縮
    應受判決事項之聲明，揆諸首揭規定，與法尚無不合，應予
    准許。
二、被告經合法通知，無正當理由而未於言詞辯論期日到場，且
    核無民事訴訟法第386 條所列各款情形，爰依民事訴訟法第
    436條第2項、第385條第1項前段之規定，依原告之聲請（見
    本院卷第37頁背面），由其一造辯論而為判決。
貳、實體方面：
一、原告主張：被告於110年5月18日向原告承租系爭房屋，並簽
    訂住宅租賃契約書（下稱系爭租約），約定租期自110年7月
    15日起至113年7月14日止，每月租金20,000元，並應於每月
    15日前繳納，押租金則是40,000元。詎被告自110年10月起
    即未依約繳付租金，至111年2月止，扣除押租金40,000元，
    尚欠租金60,000元，已逾2個月之租額，原告並以起訴狀繕
    本限期被告繳納積欠租金，並表示逾期不繳即終止系爭租約
    ，期限屆滿後，被告仍未置理，系爭租約業已終止。又被告
    自系爭租約終止後，仍無權占用系爭房屋迄今，因此被告除
    應返還系爭房屋及上開積欠租金外，並應自系爭租約終止之
    翌日起至遷讓系爭房屋之日止，按月給付相當租金之不當得
    利20,000元。再被告積欠110年9月7日起至111年1月6日止之
    電費共2,393元未繳納，原告嗣後已代為繳款。另被告將其
    設立之全時科技有限公司之登記地址遷入系爭房屋而迄未遷
    出。為此，爰依系爭租約與民法租賃、所有權除去侵害及不
    當得利之法律關係，提起本件訴訟等語，並聲明：㈠被告應
    將系爭房屋騰空遷讓交付原告。㈡被告應給付原告62,393元
    ，及自起訴狀繕本送達翌日起至清償日止，按週年利率5％計
    算之利息。㈢被告應自本件租約終止之翌日起至騰空遷讓返
    還系爭房屋之日止，按月給付原告20,000元。㈣被告應將全
    時科技有限公司之登記地址遷出。㈤願供擔保，請准宣告假
    執行
二、被告經合法通知，未於言詞辯論期日到場，亦未提出書狀作
    何聲明或陳述。
三、本院得心證之理由：
  ㈠返還系爭房屋及遷出全時科技有限公司登記地址部分： 
　⒈按承租人租金支付有遲延者，出租人得定相當期限，催告承
    租人支付租金，如承租人於期限內不為支付，出租人得終止
    契約；租賃物為房屋者，遲付租金之總額，非達2個月之租
    額，不得依前項之規定，終止契約。出租人非因承租人積欠
    租金額，除以擔保金抵償外，達2個月以上時，不得收回房
    屋。承租人於租賃關係終止後，應返還租賃物，民法第440
    條第1項、第2項前段、第455條、土地法第100條第3款分別
    定有明文。經查，被告於110年5月18日向原告承租系爭房屋
    ，並簽訂系爭租約，約定租期自110年7月15日起至113年7月
    14日止，每月租金20,000元，並應於每月15日前繳納，押租
    金則是40,000元。然被告自110年10月起即未依約繳付租金
    ，至111年2月止，扣除押租金40,000元，尚欠租金60,000元
    ，已逾2個月之租額，原告以起訴狀繕本之送達作為催告被
    告給付租金之通知，並限期被告於收受送達翌日起10日內給
    付租金，如逾期未給付則終止租約，並以起訴狀繕本送達作
    為終止租約之意思表示，起訴狀繕本於111年3月4日寄存送
    達被告，於同年3月14日生送達效力，系爭租約於送達翌日
    起逾10日因被告未給付積欠之租金，而於111年3月25日終止
    等情，有起訴狀、住宅租賃契約書及本院送達證書等證據附
    卷可稽（見本院卷第4至12頁、第20頁）；又被告已於相當
    時期受合法通知，猶於言詞辯論期日不到場，亦未提出準備
    書狀予以爭執，是依民事訴訟法第436 條第2 項適用第280 
    條第3 項準用第1項規定，應認被告就原告主張之事實視同
    自認，堪信為真實。系爭租約既於111年3月25日終止，則原
    告依租賃物返還請求權請求被告將系爭房屋全部騰空遷讓返
    還予原告，自屬有據。
　⒉又對於妨害其所有權者，得請求除去之。有妨害其所有權之
    虞者，得請求防止之，民法第767 條第1 項中後段分別定有
    明文。查，兩造之租賃關係已於111年3月25日終止，業經本
    院認定如上，而原告為系爭房屋之所有權人，全時科技有限
    公司將登記地址設在系爭房屋，且迄於言詞辯論終結時仍未
    遷出乙情，有桃園市政府地方稅務局110年房屋稅繳款書、
    桃園市政府地方稅務局111年1月6日桃稅房字第1112000026
    號函及經濟部商工登記公示資料查詢服務（見本院卷第13、
    16頁，個資卷）附卷可參，顯屬對原告之所有權有所妨害，
    依上開規定，原告本得請求除去之。惟全時科技有限公司既
    為具有獨立法人格之權利主體，且全時科技有限公司營業地
    址之登記乃為法人所為，是妨害原告所有權之人應為全時科
    技有限公司而非被告，則原告請求被告將全時科技有限公司
    之登記地址遷出系爭房屋，應屬無據，不應准許。
  ㈡被告積欠之租金及電費部分：
　　按「承租人應依約定日期，支付租金」，民法第439 條前段
    定有明文。又「押租金之主要目的在於擔保承租人履行租賃
    債務，故租賃關係消滅後，承租人如有欠租或其他債務不履
    行時，其所交付之押租金，發生當然抵充之效力。而於抵充
    後，猶有餘額，始生返還押租金之問題」（最高法院87年度
    台上字第1631號判決要旨參照）。再系爭租約第5條亦約定
    ：「電費由承租人負擔」（見本院卷第6頁）。經查，
  ⒈系爭租約係自110年7月15日起至113年7月14日止，且租金繳
    納日期為每月15日，而被告積欠110年10月起至111年2月共5
    個月之租金100,000 元未繳納乙情，業經本院認定如上，經
    扣除被告繳納之押租金40,000元後，尚餘60,000元（計算式
    ：100,000－40,000＝60,000）未清償，是原告請求被告給付
    積欠之租金60,000元，應屬有據。
  ⒉又被告積欠110年9月7日起至111年1月6日止之電費共2,393元
    （計算式：2,329＋64＝2,393）未繳納，而由原告代為繳清等
    情，亦有台灣電力公司110年11月繳費通知單（繳費憑證）
    、111年1月繳費通知單（繳費憑證）等（見本院卷第14至15
    頁）存卷可佐，是原告請求被告給付積欠之電費共2,393元
    ，即屬有據。
  ㈢不當得利部分：
    按無法律上之原因而受利益，致他人受損害者，應返還其利
    益，民法第179 條定有明文。而無權占有他人之土地，可能
    獲得相當於租金之利益，為社會通常之觀念，故如無權占有
    他人之房屋，加害人應返還之不當得利之範圍，為相當於租
    金之利益（最高法院97年度台上字第294號判決意旨參照）
    。經查，系爭租約於111年3月25日屆期終止已如前述，則被
    告已喪失繼續占有系爭房屋之正當權源，其占有系爭房屋即
    屬無法律上之原因而受利益，致原告受有損害，自應返還原
    告相當租金之不當得利，故原告請求被告自系爭租約終止日
    翌日即111年3月26日起按月給付相當於租金之不當得利20,0
    00元，亦屬有據。
四、末按給付有確定期限者，債務人自期限屆滿時起，負遲延責
    任；給付無確定期限者，債務人於債權人得請求給付時，經
    其催告而未為給付，自受催告時起，負遲延責任。其經債權
    人起訴而送達訴狀，或依督促程序送達支付命令，或為其他
    相類之行為者，與催告有同一之效力；又遲延之債務，以支
    付金錢為標的者，債權人得請求依法定利率計算之遲延利息
    ，而應付利息之債務，其利率未經約定，亦無法律可據者，
    週年利率為5 ％，民法第229 條第1 項、第2 項、第233 條
    第1 項前段及第203 條分別定有明文。查，本件原告請求被
    告給付62,393部分，係以支付金錢為標的，且原係屬有確定
    期限之債，惟原告併請求自起訴狀繕本送達被告之翌日即11
    1年3月15日（於111年3月4日寄存送達彰化縣警察局彰化分
    局芬園分駐所，見本院卷第20頁）起至清償日止，按年息5 
    ％計算之利息，並無不利被告之處，自無不可。
五、綜上所述，原告依系爭租約與民法租賃及不當得利之法律關
    係，聲明請求如主文第1項至第3項所示，為有理由，應予准
    許。逾此部分之請求，則無理由，應予駁回。
六、本件原告勝訴部分，係就民事訴訟法第427 條適用簡易訴訟
    程序所為被告敗訴之判決，依同法第389 條第1 項第3 款之
    規定，應依職權宣告假執行。至原告雖聲明願供擔保請准宣
    告假執行，惟本院既已職權宣告假執行，原告此部分聲請，
    核僅為促請本院職權發動，自無庸另為准駁之諭知。另原告
    敗訴部分，假執行之聲請駁回。
七、訴訟費用負擔之依據：民事訴訟法第79條。本件原告雖一部
    勝訴，一部敗訴，惟原告敗訴部分極微，是認訴訟費用仍應
    由被告全部負擔為適當。
中　　華　　民　　國　　111 　年　　4 　　月　　15　　日
                  桃園簡易庭  法  官  顏嘉漢
以上為正本係照原本作成。
如不服本判決，應於送達後20日內，向本院提出上訴狀並表明上
訴理由，如於本判決宣示後送達前提起上訴者，應於判決送達後
20日內補提上訴理由書（須附繕本）。
如委任律師提起上訴者，應一併繳納上訴審裁判費。   
中　　華　　民　　國　　111 　年　　4 　　月　　15　　日
                              書記官  楊上毅